臺灣臺北地方法院民事裁定　　　　　　　100年度事聲字第4號
異　議　人
即　債務人　拓遠股份有限公司
法定代理人　蔡純貞
相　對　人
即　拍定人　陳正宗　　臺北市○.
上列異議人即債務人對本院民事執行處司法事務官於民國99年11
月24日所為96年度執字第39401號裁定聲明異議，本院裁定如下
：
    主  文
原裁定廢棄。
發回原司法事務官更為適當之處分。
    理  由
一、按強制執行事件，由法官或司法事務官命書記官督同執達員
    辦理之；本法所規定由法官辦理之事項，除拘提、管收外，
    均得由司法事務官辦理之；當事人或利害關係人對於強制執
    行命令或對於執行法官、書記官、執達員實施強制執行之方
    法，強制執行時應遵守之程序，或其他侵害利益之情事，得
    於強制執行程序終結前，為聲請及聲明異議，強制執行法第
    3條、第12條及法院組織法第17條之2第1項第2款分別定有明
    文。次按司法事務官處理事件所為之處分，與法院所為者有
    同一效力；當事人對於司法事務官處理事件所為之終局處分
    ，得於處分送達後10日之不變期間內，以書狀向司法事務官
    提出異議；司法事務官認前項異議有理由時，應另為適當之
    處分，認異議無理由者，應送請法院裁定之；法院認第1項
    之異議為有理由時，應為適當之裁定，認異議為無理由者，
    應以裁定駁回之，強制執行法第30條之1準用民事訴訟法第
    240條之3、第240條之4之規定亦揭櫫甚明。
二、本件聲明異議意旨略以：本院民事執行處96年度執字第
    39401號不動產執行事件，臺灣金融資產服務股份有限公司
    （下稱金服公司）違反應由標價最高者為得標人之規定，由
    第4高標者得標，影響異議人權益甚鉅，爰依法聲明異議云
    云。
三、按「開標，應以應買人所出價額達該次拍賣標的物之最低價
    額並係最高價者為得標。開標情形，應記明於拍賣筆錄。」
    、「以投標方法拍賣不動產時，應注意防範圍標及其他不法
    行為。」、「以投標價額達到拍賣最低價額且標價最高者為
    得標人」辦理強制執行事項第49點（四）、（六）及地方法
    院民事執行處不動產投標參考要點第10點（一）分別定有明
    文。經查，系爭執行案件於民國99年10月27日委託金服公司
    進行第二次拍賣，該次拍賣共有25人參與投標，其中第一高
    標為于振園，投標金額新台幣292,000,000元，第二高標為
    榮周淑霞等5人，投標金額新台幣286,888,999元，第三高標
    為洪啟銘，投標金額新台幣283,000,000元，第四高標即拍
    定人陳正宗，投標金額新台幣268,149,900元，金服公司以
    第一、第二、第三高標者皆未帶國民身分證件為由，宣布由
    第四高標者得標，惟查，第一高標于振園係使用司法院規定
    格式之投標書連同保證金投入票匭且其所出價格高於底價並
    高於其他投標人，其投標並無無效之情事，揆諸前開說明，
    自應由第一高標于振園得標，縱開標時，第一、第二、第三
    高標者皆稱未攜帶國民身分證件供核對，惟並不影響投標人
    該次投標之合法性，故拍賣官是否即可率而宣布由第四高標
    者得標誠有可議之處，蓋得標者是否提出身分證件，全操之
    在得標者，如得標者故意不為提出，執行法院亦莫可奈何，
    如強認得標者需於當場提出身分證件始為得標，將使投標人
    心存僥倖，隨時可棄標不買，亦提供有心人士製造圍標之空
    間，最終將造成法條規定由出價最高者為得標之規定形同具
    文，此不但侵害債務人權益亦損及國家司法之威信。本件第
    一、第二、第三高標連續以未帶證件為由棄標，明顯有故意
    圍標之情，拍賣官未查，亦不理會債務人當場提出之異議，
    率然宣布由第四高標即拍定人得標，此草率作法，致拍定價
    格頓時減少將近2400萬元，除侵害債務人權益、致債權人受
    償金額減少外，亦立下法院拍賣之不良示範，有鼓勵圍標之
    嫌。且查，先前喧騰一時之帝寶法拍案，第一次拍賣時，第
    一高標俞姓男子亦稱未攜帶身分證，希望拍賣官以廢標處理
    ，金服公司並未宣布由第二高標者得標，而係命第一高標者
    應於期限內繳足剩餘價金，否則重新定期拍賣，兩案情況類
    似，金服公司卻異其處理，將造成日後投標人對投標程序之
    無所適從。從而，本件聲明人指摘執行程序有瑕疵，原裁定
    不當而求予廢棄，為有理由，爰廢棄原裁定，發回原司法事
    務官更為適法之處分。
四、依強制執行法第30條之1、民事訴訟法第240條之4第3項裁定
    如主文。
中    華    民    國   100    年    2     月    9     日
                  民事第一庭    法  官  鄭麗燕
以上正本係照原本作成
如對本裁定抗告須於裁定送達後10日內向本院提出抗告狀，並繳
納抗告費新臺幣1,000元
中    華    民    國   100    年    2     月    9     日
                                書記官  翁挺育